臺灣彰化地方法院交通事件裁定　　　　 94年度交聲字第335號
受處分人即
異　議　人　甲○○
上列受處分人因違反道路交通管理處罰條例案件，對於交通部公
路總局臺中區監理所彰化監理站94年月2日所為之處分（彰監五
字第裁64—I00000000號裁決書），聲明異議，本院裁定如下：
        主      文
原處分撤銷。
甲○○機器腳踏車駕駛人未依規定戴安全帽、不服從交通勤務警
察指揮，處新臺幣壹仟肆佰元，並記違規點數壹點。
        理      由
一、按機器腳踏車駕駛人或附載座人未依規定戴安全帽者，處駕
    駛人新臺幣（下同）五百元罰鍰。又汽車駕駛人，駕駛汽車
    有不服從交通勤務警查獲依法令執行交通指揮、稽查任務人
    員之指揮或稽查者，處九百元以上一千八百元以下罰鍰，並
    記違規點數一點，道路交通管理處罰條例第三十一條第六項
    、第六十條第二項第一款、第六十三條第一項第一款分別定
    有明文。
二、異議意旨略以：受處分人即異議人甲○○所有之車牌號碼Ｋ
    ＳＳ－七三六號重型機車，於民國八十九年十月五日十六時
    四十五分許，被舉發違規，但因伊實無違規情事，且八十九
    年至今已有五年之久，為何延至九十四年始寄發裁決書。又
    倘當時有違規行為，為何無照片或紅單，爰為此請求撤銷原
    處分等語。
三、經查：本件受處分人係因騎乘機車未戴安全帽，不服稽查取
    締逃逸，而為警逕行舉發違規行為，衡情此種違規行為大抵
    屬突發事件，殊難要求值勤員警必須隨即拍照採證。又參以
    值勤員警與受處分人素不相識，亦無怨隙，當無甘冒瀆職之
    風險，而構陷受處分人之虞，是其舉發當值採信。受處分人
    空言並無違規行為，確未能提出積極證據加以佐證，則其所
    辯，難認非為卸責之詞，實難憑採。又按行政罰之裁處權，
    因三年期間之經過而消滅，行政罰法第二十七條第一項雖定
    有明文，然該法係於九十五年二月五日方始正式施行，本件
    尚無適用餘地，而依現行法規，對於違反行政義務之裁處權
    ，尚無任何時效規定，準此本件原處分機關於行為終了後五
    年後方為裁處，仍難謂有何違法之情。至於受處分人辯稱：
    沒有紅單一節，按違反道路交通管理事件，行為人認為舉發
    之事實與違規情形相符者，得於接獲通知單後，親自或委託
    他人持該通知單，不經裁決向指定之處所，逕依裁罰基準執
    行並繳納罰鍰結案，違反道路交通管理事件統一裁罰基準及
    處理細則第四十八條第一項定有明文。揆諸上開規定意旨，
    當係予受處分人享有逕依罰鍰最低額度繳納之期限利益，而
    該期限之起算時點，乃以受處分人合法收受舉發違規通知單
    之時為基準，而本件受處分人究有無合法收受舉發違規通知
    單，業因時間歷時久遠，無從查詢，此分別有交通部公路總
    局臺中區監理所彰化監理站九十四年七月四日函，及彰化縣
    警察局鹿港分局九十四年六月二十一日書函各一紙在卷足憑
    ，因此實難認受處分人確已合法收受送達，則其得享之期限
    利益，非可逕予剝奪，且此部分亦經原處分機關表示同意得
    裁處最低額罰鍰，有原處分機關上開函文一紙在卷可考。又
    原處分機關逕援首揭規定，裁處受處分人罰鍰二千三百元固
    非無據，然漏未依規定記違規點數一點，仍有違誤。綜上所
    述，本件異議雖無理由，但原處分乃有不當，本院自應予撤
    銷，並另諭知如主文所示。
四、據上論斷，應依道路交通案件處理辦法第二十條，裁定如主
    文。
中　　華　　民　　國　　94　　年　　11　　月　　10　　日
                      交通法庭  法  官  姚銘鴻
以上正本證明與原本無異。
如不服本裁定，應於裁定送達後5日內向本院提出抗告狀 (須附
繕本)。
中　　華　　民　　國　　94　　年　　11　　月　　10　　日
                                書記官  梁高賓
